臺灣高等法院高雄分院刑事判決　　　　 96年度上易字第729號
上　訴　人　臺灣高雄地方法院檢察署檢察官
被　　　告　丙○○
選任辯護人　單文程律師
上列上訴人因被告竊盜案件，不服臺灣高雄地方法院95年度易字
第1736號中華民國96年5 月23日第一審判決（起訴案號：臺灣高
雄地方法院檢察署95年度偵字第15316 號），提起上訴，本院判
決如下：
    主  文
上訴駁回。
    理  由
一、公訴意旨略以：被告丙○○意圖為自己不法之所有，並基於
    概括犯意，(一)先與2 名籍址姓名不詳之成年男子共同基於意
    圖為自己不法所有之犯意聯絡，於民國95年5 月2 日凌晨3
    時40分許，駕駛被告所有車牌號碼9492-JQ 號自用小貨車，
    前往高雄縣大寮鄉○○村○○街15號對面甲○○停放工程車
    處，趁無人注意之際，結夥3 人合力徒手竊取甲○○所有，
    放置於工程車上之摺疊梯3 支及拉梯2 支〔共值新臺幣（下
    同）11,500元〕，得手後3 人乘上開貨車逃逸；(二)被告復承
    前概括犯意，於95年5 月5 日凌晨4 時41分許，駕駛上開自
    小貨車至高雄縣大寮鄉○○村○○路69之19號工地處，趁無
    人注意之際，徒手竊取乙○○所有鐵製倉儲骨架30組（價值
    66,000元）、白鐵製水槽8 支（價值52,800元），得手後旋
    即駕駛上開自小貨車逃逸。嗣經警調閱現場錄影帶而循線查
    獲，認被告觸犯刑法第320 條第1 項竊盜罪嫌等語。
二、公訴人認被告觸犯刑法第320 條第1 項竊盜罪，係以被告之
    自白、被害人甲○○、乙○○之指述、監視錄影帶翻拍相片
    8 張、扣押筆錄、相片14張為其主要論據。訊據被告固坦承
    車牌號碼9492-JQ 號自用小貨車為其所有之事實，惟堅決否
    認有何竊盜犯行，辯稱：案發時間其均在住處睡覺，上開竊
    案應係竊賊竊取其所有上開自用小貨車後所為，5 月2 日晚
    上9 時許警察來找我時，說我的車子被偷去作案，這時我才
    知道。我的貨車停在離我家500 公尺左右的學校附近，我白
    天開我的小客車上班，這部小貨車我很少使用，是平時載運
    重型機器時才使用，我是作電焊工。我有要求警察驗指紋，
    但是警察沒有做。第2 件的情形也相類似，5 月5 日凌晨4
    點多我在睡覺，到5 月10日警察找我到警察局作筆錄，勘驗
    5 月2 日及5 月5 日被害人失竊物現場之光碟片，查出出現
    在那兩件失竊現場的貨車就是我的貨車。我的貨車已經是一
    部老車，且常常借朋友使用，很多人都有我車的鑰匙。選任
    辯護人則以：案發時間被告均在住處，並未外出。且95年5
    月2 日第1 次竊案發生後，員警已經循線查悉係被告所有上
    開自用小貨車涉案，被告不可能又於同年月5 日駕駛上開自
    用小客車外出犯案，關於95年5 月2 日甲○○被竊物品現場
    的錄影，可以看出竊賊都是蒙面無法看出是何許人，卻把車
    牌號碼毫不掩飾出現在錄影帶前，明顯是栽贓嫁禍的行為。
    自95年5 月1 日晚上9 時回家後到翌日上午8 時外出上班中
    間並無外出。在5 月4 日晚上20點36分買晚餐回家進門後，
    到5 月5 日早上8 點30分出門開小客車，這中間也沒有外出
    。上述這些事實都是引用設在高雄縣大寮鄉○○村○○路11
    6 巷23號被告家門前所有的監視畫面的證據資料（監視器是
    被告家前的福鎮雙星家園社區大樓所裝設），證明被告於系
    爭案發的兩個時間，被告有回家後，都在家裡未外出。此部
    分錄影資料，原審均經勘驗紀錄在卷等語。
三、按犯罪事實應依證據認定之，無證據不得認定犯罪事實；又
    不能證明被告犯罪者，應諭知無罪之判決；刑事訴訟法第15
    4 條第2 項、第301 條第1 項分別定有明文。又按刑事訴訟
    法上所謂認定犯罪事實之證據，係指足以認定被告確有犯罪
    行為之積極證據而言，如未能發現相當證據或證據不足以證
    明，自不能以推測或擬制之方法，以為裁判基礎，最高法院
    29年上字第3105號及40年台上字第86號分別著有判例可資參
    照。而認定不利於被告之事實，須依積極證據，茍積極證據
    不足為不利被告之認定時，即應為有利於被告之認定，更不
    必有何有利之證據；又認定犯罪事實所憑之證據，雖不以直
    接證據為限，間接證據亦包括在內，然而無論直接證據或間
    接證據，其為訴訟上之證明，須於通常一般之人均不致有所
    懷疑，而得確信其為真實之程度者，始得據為有罪之認定，
    倘其證明尚未達到此一程度，而有合理之懷疑存在而無從使
    事實審法院得有罪之確信時，即應由法院為諭知被告無罪之
    判決，最高法院亦分別著有30年上字第816 號及76年台上字
    第4986號判例可資參照。
四、經查：
  (一)程序方面：
  1.被害人甲○○、乙○○於偵訊時之陳述：
  (1)按被告以外之人於審判外之言詞或書面陳述，除法律有規定
    者外，不得為證據；被告以外之人於偵訊中向檢察官所為之
    陳述，除顯有不可信之情況者外，得為證據，刑事訴訟法第
    159 條第1 項、第159 條之1 第2 項分別定有明文。而所謂
    不可信情況之認定，法院應審酌被告以外之人於陳述時之外
    在環境及情況，例如：陳述時之心理狀況、有無受到外力干
    擾等，以為判斷之依據，故係決定陳述有無證據能力，而非
    決定陳述內容之證明力（法院辦理刑事訴訟案件應行注意事
    項89參照）。職是，被告以外之人前於偵查中已具結而為證
    述，除反對該項供述得具有證據能力之一方，已釋明「顯有
    不可信之情況」之理由外，皆得為證據。
  (2)查被害人甲○○、乙○○在檢察官偵查時，均係以證人之身
    份，經檢察官告以具結之義務及偽證之處罰，經渠等具結，
    而於負擔偽證罪之處罰心理下所為，係經以具結擔保其證述
    之真實性。又司法實務運作上，咸認偵查中檢察官向被告以
    外之人所取得之陳述，原則上均能遵守法律規定，不致違法
    取供，其可信性極高，因而明定除顯有不可信之情況者外，
    得為證據。亦即，被告以外之人於偵查中依法應具結者已具
    結，向檢察官所為之陳述，原則上具有證據能力，於例外「
    顯有不可信之情況」，始不具證據能力。被害人甲○○、乙
    ○○於檢察官訊問時之證述，並無證據顯示係遭受強暴、脅
    迫、詐欺、利誘等外力干擾情形，或在影響其心理狀況致妨
    礙其自由陳述等顯不可信之情況下所為。其於偵訊時之陳述
    既無顯不可信之情況，依上開說明，自有證據能力。
  2.其餘證據方法之證據能力：
  (1)按傳聞法則之重要理論依據，在於傳聞證據未經當事人之反
    對詰問予以核實，乃予排斥。惟若當事人已放棄對原供述人
    之反對詰問權，於法院審判時表明同意該等傳聞證據可作為
    證據，基於證據資料愈豐富，愈有助於真實發現之理念，並
    貫徹刑事訴訟法修法加重當事人進行主義之精神，確認當事
    人對於證據能力有處分權之制度，傳聞證據經當事人同意作
    為證據，法院認為適當者，亦得為證據。另當事人於調查證
    據時，對於傳聞證據表示「沒有意見」、「對於證據調查無
    意見」，而未於言詞辯論終結前聲明異議，應視為已有將該
    等傳聞證據採為證據之同意，此刑事訴訟法第159 條之5 定
    有明文。
  (2)被告及選任辯護人於本院準備程序時，已明示對於全案卷證
    之證據能力，且於本院調查證據時，知有不得為證據之情形
    ，亦未於言詞辯論終結前聲明異議，依刑事訴訟法第159 條
    之5 之規定，應視為被告已同意被害人甲○○、乙○○於警
    詢之陳述、高雄縣政府警察局林園分局95年11月16日函、96
    年2 月28日函、中庄派出所警員余榮志、卓慶銘96年4 月19
    日職務報告書、原審法院法官助理製作之勘驗光碟報告具有
    證據能力，而可作為證據，法院斟酌上開證據並非非法取得
    ，亦無證明力明顯過低之情形，是均得採為證據。
  (3)傳聞法則乃對於被告以外之人於審判外之言詞或書面陳述，
    亦即針對被告以外之人於審判外以言詞或書面所為之供述證
    據而為規範。社區監視系統採證相片2 張、6 張，乃以科學
    、機械之方式，對於所拍攝內容所為忠實且正確之記錄，上
    開照片在性質上亦非供述證據，無刑事訴訟法第159 條第1
    項規定之適用。
  (二)實體方面：
  1.被害人甲○○所有置於工程車上之摺疊梯3 支、拉梯2 支，
    於95年5 月2 日凌晨3 時40分許，在高雄縣大寮鄉○○村○
    ○街15號對面，經人駕駛車牌號碼9492-JQ 號自用小貨車到
    場竊取之事實，業據證人即被害人甲○○於警詢、檢察官偵
    訊時指陳綦詳（見警卷第1-4 頁、偵查卷第5-6 頁），復有
    社區監視系統採證相片2 張在卷足憑。另被害人乙○○所有
    之鐵製倉儲骨架30組、白鐵製水槽8 支，於95年5 月5 日凌
    晨4 時41分許，在高雄縣大寮鄉○○村○○路69之19號工地
    ，經人駕駛上開自用小貨車前往竊取之事實，亦據證人即被
    害人乙○○於警詢、檢察官偵訊時指述甚明（見警卷第5-7
    頁、偵查卷第8-9 頁），復有社區監視系統採證相片6 張在
    卷可資佐證。另上開自用小客車係被告所有，為被告所是認
    （見警卷第9 頁），核與證人即被告之妻蕭鳳俐於原審法院
    審理時證述之情節相符（見原審卷第69頁）。從而，被害人
    所有上揭物品，經人駕駛被告所有之上開自用小貨車到場竊
    取之情，應堪信為真實。
  2.本件所待審究者，厥為被告是否為駕駛上開自用小貨車前往
    前揭地點行竊之行為人，抑或是否與上開行為人有犯意之聯
    絡或行為之分擔。
  (1)被告於95年5 月2 日、同年月5 日凌晨並未外出，已據證人
    蕭鳳俐於原審法院審理時結證明確（見原審卷第71-72 頁）
    ，並有被告住處前方之監視錄影光碟在卷可資佐證（監視器
    是被告家前的福鎮雙星家園社區大樓所裝設）。又上開監視
    錄影光碟經原審法院勘驗結果，該2 日凌晨期間，被告住處
    附近均無人進出，亦有原審法院法官助理製作之勘查報告在
    卷可資佐證。則被告否認於前揭時間駕駛其所有之上開自用
    小貨車前往案發現場，應毋庸疑。
  (2)又被告所有上開自用小貨車有2 、3 把鑰匙，平日係由朋友
    、工人及被告本人使用等情，已據被告於警詢、偵訊時供陳
    ：「該車有時會交由工人使用」等語明確（見警卷第9 頁、
    偵查卷第14頁），核與證人蕭鳳俐於原審法院審理時結證：
    「該車會交由朋友、工人或被告使用」等語相符（見原審卷
    第70頁）；復與證人即被告僱請之工人呂文村於原審法院審
    理時結證稱：「我受僱於被告，工作上倘有需要，會使用上
    開自用小貨車，其他工人亦會使用該車」等語相符（見原審
    卷第75頁）。從而，上開自用小貨車及該車輛之鑰匙，並非
    永遠在被告本人持有中，則該車之鑰匙即有經他人複製之可
    能，是擁有該自用小貨車鑰匙之人隨時可持該鑰匙駕駛上開
    自用小貨車。此亦不能證明案發當日由被告駕駛上開自用小
    貨車前往案發現場。
  (3)另上開自用小貨車前於95年1 月間曾經失竊，嗣於同年5 月
    2 日，員警循線查知上開車輛涉嫌竊案，被告及其妻蕭鳳俐
    乃發覺該車之門鎖業經破壞。迨於同年月5 日，又發覺上開
    自用小貨車業經移動等情，已據證人蕭鳳俐於原審法院審理
    時結證甚詳（見原審卷第69-74 頁），復有警員余榮志、卓
    慶銘之職務報告書、高雄縣政府警察局林園警察分局中庄派
    出所陳報單、被告95年1 月21日警詢筆錄、車輛車牌失竊作
    業- 新增車輛認可資料、高雄縣警察局車輛車牌協尋受理報
    案單、領據各1 紙、車輛相片5 張在卷足憑，足徵被告所有
    上開車輛確實曾經失竊之事實，應堪採信。況且，被告倘有
    駕駛上開車輛於95年5 月2 日凌晨3 時40分許，前往高雄縣
    大寮鄉○○村○○街15號對面行竊，經警根據監視錄影翻拍
    相片查悉其所有上開自用小貨車涉案，並循線追查上開自用
    小貨車係被告所有，被告理應有所驚覺，詎又於同年月5日
    凌晨4 時41分許，駕駛上開自用小貨車前往高雄縣大寮鄉○
    ○村○○路69之19號工地行竊，亦與事理不合。又公訴人雖
    以被告於95年1 月間車輛失竊後，理應心生警惕，而有防止
    車輛失竊之舉，竟捨此不為，任令車輛再次失竊。且其於案
    發後，竟仍繼續使用該車，均與事理未合等語資為論證。然
    查，上開自用小貨車於95年1 月間失竊後，已經更換鎖頭，
    已據證人蕭鳳俐於原審法院審理時結證綦詳（見原審卷第73
    頁）。是被告已有就該車輛進行防竊之動作，嗣該車輛再於
    95年5 月間失竊，僅可證明該車輛確係易於竊取，而該類車
    輛所在多有，該車一再失竊，被告或許疏於防範，然並無責
    由被告必須防止車輛失竊之義務。況被告於95年5 月5 日發
    覺車輛經移動，已向派出所報案，惟因車輛並未失竊，未能
    依失竊案件受理，業經被告供述綦詳，復有警員余榮志、卓
    慶銘出具之職務報告書1 紙在卷足憑。從而被告報案後，因
    員警未能受理，遂繼續持有上開自用小貨車，而其為該車輛
    之車主，繼續使用車輛亦與事理相合，尚無從據此推論被告
    即為本件行為人或與行為人有犯意聯絡。
  (4)公訴人雖以：「本件案發後，該自用小貨車又停放在原址，
    然一般竊賊犯案後，憚於為人查獲，應無將車輛駕回原停置
    地點之理資為論證」。然查，95年5 月2 日凌晨3 時40分許
    ，在高雄縣大寮鄉○○村○○街15號對面竊案現場之監視錄
    影光碟，經原審法院當庭勘驗結果：「車牌號碼9492-JQ 號
    自用小貨車出現在畫面左方，該車輛車斗上載有1 人，身著
    深色外套，頭戴安全帽，並以頭巾圍住臉。嗣該自用小貨車
    經人往前行駛，停留在畫面上方，僅露出右後輪，之後並離
    開畫面。此後有2 個人的腳出現在畫面上方」等情，有原審
    法院96年4 月25日勘驗筆錄在卷可證。足徵該竊案之行為人
    確有掩飾面目防免察覺之作為，並深知該處監視錄影機設置
    位置，而有刻意避免經監視錄影機拍攝渠等行竊過程之情形
    。然而行為人卻未掩飾該自用小貨車之車牌，而有刻意暴露
    該自用小貨車車牌之意，此舉亦與行為人刻意掩飾渠等竊盜
    行徑之情形相悖。而被告為該自用小貨車之車主，倘被告駕
    駛該自用小貨車前往前揭地點行竊，斷無刻意暴露行竊工具
    車牌之行徑。本件被告是否為駕駛上開自用小貨車前往案發
    地點行竊之行為人，或與上開行為人有犯意之聯絡，即非無
    疑。公訴人雖以被告於95年5 月5 日發覺車輛經異動，遂至
    派出所報案。警詢時言明當時該車之車鎖、車門並無被破壞
    。然該車之車門、車鎖既未經破壞，被告如何得悉車輛失竊
    ？且該車輛倘經他人竊取用作犯罪工具，車門、車鎖為何未
    經破壞等語資為論據。然查，被告及證人蕭鳳俐係因發覺上
    開車輛於95年5 月5 日又經移動，遂向派出所報案，已據被
    告供述甚詳，核與證人蕭鳳俐於原審法院審理時證述之情節
    相符（見原審卷第72頁），另有警員余榮志、卓慶銘出具之
    職務報告書1 紙在卷足憑。則渠等知悉車輛可能失竊而至派
    出所報案，應與事理相合，況該車輛之門鎖有經破壞之跡象
    ，業如前述，是公訴人據以推論被告所辯不足採信等語，應
    有誤會。
  (5)綜上所述，本件證據並不足以證明被告確係於前揭時間，駕
    駛上開自用小貨車前往案發地點行竊之行為人，亦無證據其
    與上開行為人有何犯意之聯絡或行為之分擔。
  3.公訴人意旨另以「一般竊賊駕車行竊，懼於為人發覺而有加
    速逃逸之情形，加上深夜視線不良，車輛加速衝撞應有損害
    ，然而該車輛竟無損壞，可見該駕駛應係從容將車輛駛回原
    停放地點停放，而無畏於為人查知。另被告迄今仍無法提供
    使用該車輛行為人之資料以供查緝，顯見被告知悉本件竊案
    之行為人，並與該人有間接之犯意聯絡」等語資為論證。
  (1)上開自用小貨車是否有經駕駛該車輛行竊之行為人加速衝撞
    ；是否有何損壞，均未見檢察官舉證證明。是本件並無證據
    證明上開車輛有無於95年5 月2 日、同年月5 日凌晨經人駕
    駛前往案發現場時，有何衝撞之情形；並無證據證明該車輛
    並無任何經破壞之跡象，是尚無從據以推論被告即為駕駛該
    車輛行竊之人或與該人有何犯意之聯絡及行為之分擔。
  (2)另刑事訴訟法規定被告有緘默權，基於「不自證己罪原則」
    ，被告既無陳述之義務，亦不負自證清白之義務，不能因被
    告未能提出證據資料證明自己無罪，即認定其有罪（最高法
    院92年度臺上字第1456號判決意旨參照）。本件既有上開可
    疑之處，尚無從據以推論被告即為駕駛上開車輛前往案發地
    點行竊之人，亦無從推論被告與該行為人有何犯意之聯絡及
    行為之分擔，從而縱使被告並無法提供本件行為人之資料以
    供本院查緝，揆諸上開說明，亦無從據以推論被告知悉本件
    之行為人為何人或與該人有何犯意聯絡之情形。
  4.原審以公訴人所舉被告犯罪嫌疑之證據，即未達通常一般人
    均不致有所懷疑，而得以確信其為真實之程度，尚不得遽為
    不利被告之認定。此外，復查無其他積極證據足認被告有何
    竊盜犯行，揆諸首揭法條及判例意旨說明，不能證明被告犯
    罪，而為被告無罪之諭知，經核尚無不合，檢察官上訴意旨
    仍執陳詞，指摘原判決不當，求為有罪之判決，並無確切事
    證以實其說，揆諸檢察官應善盡實質舉證責任，說服法院形
    成心證，若無法舉證說服法院形成有罪心證，即應依無罪推
    定原則，作有利被告之認定，參酌最高法院91年度台上字第
    5846號判決意旨：「法院固得依職權調查證據，但並無蒐集
    證據之義務。蒐集證據乃檢察官或自訴人之職責，事實審法
    院應以調查證據為其主要職責，其調查之範圍，亦以審判中
    所存在之一切證據為限，案內不存在之證據，即不得責令法
    院為發現真實，應依職權從各方面蒐集證據。」之意旨，認
    本件公訴人並未提出證據證明被告犯本竊盜各罪，本件上訴
    為無理由，應予駁回。
據上論斷，應依刑事訴訟法第368條，判決如主文。
本案經檢察官劉玲興到庭執行職務。
中　　華　　民　　國　　96　　年　　9 　　月　　11　　日
                  刑事第二庭  審判長法  官  林正雄
                                    法  官  黃壽燕
                                    法  官  陳啟造
以上正本證明與原本無異。
不得上訴。
中　　華　　民　　國　　96　　年　　9 　　月　　11　　日
                                    書記官  彭筱瑗
